【裁判字號】    99,易,1438
【裁判日期】    990818
【裁判案由】    竊盜
【裁判全文】
臺灣高雄地方法院刑事判決              99年度易字第1438號
被      告  甲○○
            戊○○
上列被告因竊盜案件，經檢察官提起公訴（98年度偵字第35161
號、99年度偵字第14945 號），本院判決如下：
    主  文
甲○○共同犯竊盜罪，累犯，處有期徒刑參月，如易科罰金，以
新臺幣壹仟元折算壹日，扣案鑰匙壹支沒收。
戊○○共同犯竊盜罪，處有期徒刑伍月，如易科罰金，以新臺幣
壹仟元折算壹日，扣案鑰匙壹支沒收。
    事  實
一、甲○○前於民國96年間，因詐欺案件，經本院以96年度簡字
    第4649號判處有期徒刑2 月確定，於97年1 月15日執行完畢
    。仍不知悔改，與戊○○共同基於意圖為自己不法所有之犯
    意聯絡，於98年8 月29日上午10時30分許，在高雄縣路竹鄉
    ○○○路55－16號前，準備離去該處時，甲○○提議以戊○○所有隨身攜帶之鑰匙1 支，隨機插入丁○○所有停放該處
    （88年6 月間出廠，銀色，時值約新臺幣2,000 元）之車號
    GF7 －185 號重型機車電門，經戊○○允諾並交付上開鑰匙
    後，甲○○旋順利旋轉電門發動引擎，尚未熄火之際，即交
    由戊○○騎乘離去，以此方式共同竊取上開機車1 部得逞。
    甲○○則另待不知情之真實姓名、年籍不詳、綽號「阿Ｕ」
    之友人接送離開。嗣於98年11月21日凌晨2 時15分許，戊○○騎乘上開機車（未懸掛車牌），前往高雄市○○區○○路
    與埤子頭路街口之便利商店前停放時，因未懸掛車牌經警發
    覺，上前盤查，戊○○見狀，躲入商店，仍為警查獲，當場
    扣得上開鑰匙1 支，並循線查獲甲○○，始悉上情。
二、案經高雄政府市警察局左營分局報請臺灣高雄地方法院檢察
    署檢察官偵查起訴。
    理  由
壹、證據能力事項：
一、按被告或共犯之自白，不得作為有罪判決之唯一證據，仍應
    調查其他必要之證據，以察其是否與事實相符，刑事訴訟法
    第156 條第2 項定有明文。被告之自白固不得作為認定犯罪
    之唯一證據，須以補強證據證明其確與事實相符，然茲所謂
    補強證據，非以證明犯罪構成要件之全部事實為必要，倘其
    得佐證自白之犯罪非屬虛構，能予保障所自白事實之真實性
    ，即已充分。又得據以佐證者，雖非直接可以推斷該被告之
    實施犯罪，但以此項證據與被告之自白為綜合判斷，若足以
    認定犯罪事實者，仍不得謂其非屬補強證據，最高法院著有
    73年台上字第5638號判例要旨可資參照。查本件被告甲○○
    就上開事實所為自白對被告戊○○固屬共犯之自白，不得作
    為認定犯罪事實之唯一證據，惟經本院就全卷其餘證據綜合
    審酌（詳如後述），認已足佐證被告甲○○上開自白之真實
    性，是上開自白具有證據能力。
二、按被告以外之人於審判外之陳述雖不符刑事訴訟法第159 條
    之1 至之4 等4 條之規定，而經當事人於審判程序同意作為
    證據，法院審酌該言詞陳述或書面陳述作成時之情況，認為
    適當者，亦得為證據，刑事訴訟法第159 條之5 第1 項定有
    明文。查本判決如後所引被告2 人以外之人於審判外所為之
    陳述，雖無刑事訴訟法第159 條之1 至之4 等4 條規定情形
    ，然檢察官、被告2 人均於準備程序中表示同意有證據能力
    （見本院審易字卷第23頁），本院審酌該等證據於作成時並
    無任何不適當之情況，認作為本件證據係屬適當，故該等證
    據均具有證據能力。
貳、實體事項：
一、訊據被告甲○○對持被告戊○○所有鑰匙1 支，與被告戊○○在高雄縣路竹鄉○○路邊，共同行竊等情坦承不諱；被告
    戊○○固坦承有如事實欄所示於98年11月21日騎乘上開機車
    為警查獲乙節，惟矢口否認有何犯行，辯稱：甲○○於98
    年10月15日、16日下午4 、5 時許，騎乘上開機車前來伊高
    雄市左營區○○○街2 巷11號4 樓之3 住處，表示要出遠門
    ，叫伊幫忙保管，並說因為他無照駕駛被警察查扣，機車才
    沒有車牌，伊信以為真，代為保管，不知竟是贓車，且伊於
    98年8 月29日即機車失竊當天，根本沒有和甲○○在一起，
    友人丙○○可以作證云云。經查，上開機車係被害人丁○○
    於98年8 月29日上午10時30分許，停放在高雄縣路竹鄉○○○路55－16號前（有懸掛車牌）後遭竊，迄被告戊○○於98
    年11月21日，停放在高雄市○○區○○路、埤仔頭街口（未
    懸掛車牌），連人帶車為警一併查獲等節，業據證人即被害
    人丁○○於警詢時證述屬實，復有高雄市政府警察局左營分
    局搜索扣押筆錄、扣押物品目錄表、贓物認領保管收據、車
    籍查詢基本資料詳細畫面、高雄市政府警察局車輛尋獲協尋
    電腦輸入單各1 份及查獲照片5 張附卷可稽（見偵卷第28至
    37頁），且為被告2 人所不爭執，堪信為真。是本件爭點厥
    為：被告戊○○騎乘之上開贓車，究否如共同被告王俊文自
    白係98年8 月29日與其共同竊得？茲將本院得心證之理由析
    述如下：
  (一)證人即共同被告甲○○於本院審理中明確結證：伊與戊○○
    在廟會活動中認識，至少已4 、5 年，交情不錯，伊與前妻
    離婚時，甚至先將戶籍借寄在戊○○戶籍地；伊與戊○○於
    98年8 月29日上午10時許，分別由不知情真實姓名、年籍不
    詳、綽號「阿Ｕ」及另一名連綽號亦不詳之友人各自用機車
    載到高雄縣路竹鄉案發現場附近找廟會認識之朋友聊天，該
    2 名不詳姓名之友人即先離去，後來伊臨時起意，知道戊○○有1 支會隨身攜帶之鑰匙，就向戊○○借來插入贓車電門
    轉動，果然順利發動，伊未熄火，就將車交給戊○○騎走，
    伊則等「阿Ｕ」回來接應；伊有機車駕照，但沒有機車，平
    常都由別人搭載，無從借車給戊○○，戊○○也知道伊沒有
    機車等語（見本院易字卷第40至49頁），就與被告戊○○交
    友關係、如何前往犯罪現場、實行犯罪工具、方式、贓物去
    向，及自己戶籍、財產狀況各節均證述綦詳，並當庭指認扣
    案鑰匙為犯罪工具無誤（見本院易字卷第48、49頁），核與
    本院職權調得其年籍、機車駕駛人及稅務電子閘門財產所得
    調件明細資料各1 紙所示內容相符無訛（見本院易字卷第14
    至15頁）。本院審酌，被告甲○○與被告戊○○原為認識數
    年之友人，彼此素無仇恨，甚至可借寄戶籍，友情甚佳已見
    一斑，則證人甲○○當無自冒偽證罪之險而設詞誣陷友人被
    告戊○○之理，且其對行竊地點、所用工具、竊得機車外觀
    等親身經歷具體事項均能證述明確一致無訛，足見所述內容
    證明力極高；又觀諸本件查獲源始，係被告戊○○於98年11
    月21日持有贓車為警發覺，檢察官乃依其供述，於99年4 月
    1 日提訊正在臺灣高雄看守所執行觀察勒戒之被告甲○○，
    而被告甲○○於偵訊中對上開竊盜犯行始終坦承不諱，並供
    出共犯情節始末，此有偵訊筆錄1 份可憑（見偵卷第55頁）
    ，衡諸常情，倘被告甲○○存有卸免罪責甚至誣陷被告戊○○之僥倖心理，大可一概否認知情，抑或避重就輕推諉係被
    告戊○○獨自下手實行，令被告戊○○獨攬刑責，又倘被告
    甲○○企圖迴護好友，理應順應被告戊○○說法，然被告甲○○均捨此不為，反供出不利於其等之共犯情節，復以證人
    身分到庭具結，以偽證刑責擔保證詞真實，是其所證要無誣
    陷或偏頗動機，亦無前後供述不一等瑕疵可指，足見所證應
    非虛妄，堪以採信。
  (二)證人丙○○固於本院審理中證稱：伊跟戊○○是朋友關係，
    戊○○每天都在家，於98年8 月29日當天也都在家跟朋友聊
    天云云（見本院易字卷第50頁）。惟查，證人丙○○經檢察
    官反詰問時，對當天星期幾、有無下雨等情，均一無所知，
    復經審判長訊問時，先證稱：伊設址在鼓山三路，但沒有住
    在該處云云，經審判長問其住處，改稱：有時住家裡，有時
    候住外面云云，又稱：伊平常沒有工作、就學，國中畢業後
    一直靠家裡供應，有時會到戊○○家住，伊於98年8 月29日
    晚上7 點，先鼓山三路的家吃完飯後，由朋友載去戊○○家
    聊天聊到快天亮，沒看過戊○○騎上開贓車，也沒看過扣案
    鑰匙，伊有在戊○○家看過甲○○，次數很少，沒有印象甲○○曾於98年8 月29日至98年11月21日間找過戊○○云云（
    見本院易字卷第49至56頁）。本院審酌，一般人對過去某年
    某月某日身在何處、從事何活動一事，除非係每日均在同一
    處所從事相同活動，或當日有特別活動而印象鮮明者外，均
    難以單憑人之記憶回復印象，且於回溯記憶過程，必同時憶
    及該日星期序次、外出時天氣型態等足以特定記憶正確與否
    之感官印象，而本件被告戊○○係於98年11月21日始為警查
    獲，如其未曾參與被告甲○○於98年8 月29日之竊盜犯行，
    則最早能輾轉委請證人丙○○回復印象之時點即係98年11月
    21日，距離竊盜案發時點業逾2 個月，一般人已難清楚記憶
    ，況證人丙○○自承居無定所、沒有工作、也沒有就學，衡
    情更難憑藉每日規律生活習慣回溯記憶，然證人丙○○既能
    證述於98年8 月29日有從鼓山區前往被告戊○○位在左營區
    之住處一起聊天至天亮，卻對當日星期幾、天氣如何等情均
    毫無印象，顯見其所證有違常情，殊難採信！再者，觀諸證
    人丙○○上開證述，縱然屬實，至多僅能證明被告戊○○於
    98年8 月29日晚上7 時許以後至翌日凌晨時待在左營區住處
    ，而本件機車遭竊時點係當日上午10時30分許，地點在高雄
    縣路竹鄉○○○路55－16號前，與證人丙○○所述親見被告
    戊○○待在家中之時間相距已達數小時之久，衡情容有被告
    戊○○往返高雄縣、市之充裕時間，自無從採為有利被告戊○○之不在場證詞。又證人丙○○既對被告甲○○有無曾於
    98 年8月29日至98年11月21日間找過被告戊○○一事表示不
    復記憶，亦無從佐證被告戊○○所辯係被告甲○○於98年10
    月間騎乘贓車前來交代保管一情。是以，證人丙○○所證內
    容，無可採為有利被告戊○○之論據。
  (三)被告戊○○先於警詢及同日移送檢察官時，供稱：伊於98年
    10月15日、16日在家時，甲○○騎乘上開未懸掛車牌之贓車
    前來，說車牌因無照駕駛被查扣，這輛車要讓伊使用，伊才
    會騎乘外出云云（見偵卷第7 至9 、40頁），嗣於本院審理
    中改稱：伊因甲○○說要出遠門，才讓他寄放在住處公寓樓
    下，甲○○騎來時就沒有車牌，沒有說原因；伊被查獲當天
    是第一次騎那台車，因伊本身平日係騎乘一台登記在丙○○
    名下、由伊擔任連帶保證人、車號好像是「Q4－918 」號的
    機車；及以前沒看過甲○○騎車云云（見本院易字卷第58至
    61頁），復經本院提示偵訊筆錄，又改稱：伊想起來甲○○
    有說無照駕駛被警察吊扣牌照云云（見本院易字卷第61頁）
    ，就其所辯收受上開贓車之原因究係借用抑或保管等情，說
    詞反覆，憑信性已有疑問。又查被告戊○○、證人丙○○名
    下實無機車，亦均未考領駕駛執照，甚至車號Q4－918 號之
    重型或輕型機車根本不存在等情，有車號查詢重型機車、輕
    型機車車籍各1 紙、證號查詢機車駕駛人2 紙附卷可稽（見
    本院易字卷第16、69至71頁），足見被告戊○○所述與事實
    不符，而衡諸常情，一般人對自己平日騎乘、使用，甚至供
    擔保之機車車號、登記所有人自應甚詳，況被告戊○○係63
    年間出生之年輕男子，具有正常智識、記憶能力，猶反覆為
    與事實不符之陳述，是其所辯有另騎一台機車云云，係臨訟
    卸責之詞，委無可採。本院復審酌，被告甲○○領有普通重
    型機車駕照，有效日期至101 年4 月13日，且名下無任何機
    車乙情，業據證人即共同被告甲○○證述屬實，復有機車駕
    駛人及稅務電子閘門財產所得調件明細資料各1 紙可稽（見
    本院易字卷第14至15頁），已如前述，被告甲○○自無可能
    有如被告戊○○所指無照駕駛以致車牌遭吊扣之情事，再者
    ，本件贓車係88年6 月間出廠，於案發時為逾10年之舊車，
    迭經折舊遞減其市面價值，衡情被告甲○○並無大費周章騎
    乘未懸掛車牌之機車至被告戊○○住處要求保管之必要，此
    舉不過徒增來回往返之不便及為警查獲之風險，況被告戊○○住處係一般無人管理之公寓，停放該處樓下與無人保管狀
    態幾無二致，殊無特別要求被告戊○○代管之實益，足見被
    告戊○○所辯悖於常情，無可憑採。
  (四)再按共同正犯之成立，祇須具有犯意之聯絡，行為之分擔，
    既不問犯罪動機起於何人，亦不必每一階段犯行，均經參與
    ；且意思之聯絡並不限於事前有所謀議，即僅於行為當時有
    共同犯意之聯絡者亦屬之，且其表示之方法，亦不以明示通
    謀為必要，即相互間有默示之合致，亦無不可，最高法院著
    有34年上字第862 號及73年台上字第2364號判例意旨可資參
    照。本件被告甲○○提議以被告戊○○所有鑰匙插入他人所
    有停放路邊之機車電門，經被告戊○○允諾並交出鑰匙，任
    由被告甲○○發動上開機車，再由被告戊○○騎乘離去，破
    壞他人財產法益，已足認渠等間有相互共同竊盜他人財物之
    合致意思，揆諸前揭最高法院判例意旨之說明，應認彼此具
    有竊盜之犯意聯絡至明。
  (五)綜上所述，被告甲○○任意性之自白核與事實相符，得採為
    認定事實之基礎，且經本院就上開卷證綜合審酌，已足擔保
    自白之真實性，是被告戊○○所辯均無可採。本件事證已臻
    明確，渠等犯行均堪認定，應依法論罪科刑。
二、核被告2 人所為，均係犯刑法第320 條第1 項之普通竊盜罪
    。渠等就上開犯行間，有犯意聯絡、行為分擔，應論以共同
    正犯。被告甲○○有如事實欄所示經論罪科刑之前案紀錄，
    有臺灣高等法院被告前案紀錄表在卷可憑，其受有期徒刑執
    行完畢後，5 年內故意再犯本件有期徒刑以上之罪，為累犯
    ，應依刑法第47條第1 項之規定加重其刑。爰審酌被告2 人
    均值青壯，不知以己力合法賺取財物，竟圖私慾而以被告戊○○所有扣案鑰匙1 支，共同竊取他人機車供被告戊○○使
    用，危害社會治安及他人財產法益非輕，且未與被害人和解
    ，實有不該，惟念其等所竊財物價值非高，業由員警發還被
    害人（車牌未尋獲），經被害人表示不願追究（見偵卷第11
    頁），與其等犯罪動機、方法、造成損害、教育程度均為國
    中肄業、家境均貧寒，及各別考量被告甲○○犯後坦承犯行
    、態度尚可，已見悔意，案發時任職於洗衣店維生，被告戊○○犯後則否認犯行，案發時賴製麵維生（見本院易字卷第
    62、63頁）等一切情狀，就被告甲○○部分量處有期徒刑3
    月，就被告戊○○部分量處有期徒刑5 月，均併諭知如主文
    所示易科罰金之折算標準，以資懲儆。扣案之鑰匙1 支，係
    被告戊○○所有供犯罪所用之物，已如前述，爰依刑法第38
    條第1 項第2 款規定，宣告沒收，並就被告甲○○部分，本
    於共同正犯責任共同之法理（最高法院92年度台上字第7050
    號判決意旨參照），併予諭知沒收。
據上論斷，應依刑事訴訟法第299 條第1 項前段，刑法第28條、
第320 條第1 項、第47條第1 項、第41條第1 項前段、第38條第
1項 第2 款，刑法施行法第1 條之1 ，判決如主文。
本案經檢察官乙○○到庭執行職務。
中    華    民    國    99    年    8     月    18    日
                  刑事第十四庭   審判長法  官  陳銘珠
                                       法  官  林揚奇
                                       法  官  李俊霖
以上正本證明與原本無異。
如不服本判決應於收受送達後10日內向本院提出上訴書狀，並應
敘述具體理由；如未敘述上訴理由者，應於上訴期間屆滿後20日
內向本院補提理由書（均須按他造當事人之人數附繕本）「切勿
逕送上級法院」。
中    華    民    國    99    年    8     月    18    日
                                       書記官  武凱葳
附錄本案論罪科刑法條全文
刑法第320條第1項
意圖為自己或第三人不法之所有，而竊取他人之動產者，為竊盜
罪，處五年以下有期徒刑、拘役或五百元以下罰金。

司法院資訊處製作；財團法人民間司法改革基金會備份。
